【裁判字號】    99,訴,2834
【裁判日期】    990930
【裁判案由】    毒品危害防制條例
【裁判全文】
臺灣板橋地方法院刑事判決              99年度訴字第2834號
公  訴  人  臺灣板橋地方法院檢察署檢察官
被      告  甲○○
上列被告因違反毒品危害防制條例案件，經檢察官提起公訴（99
年度毒偵字第6437號），經本院合議庭裁定改行簡式審判程序，
判決如下：
    主  文
甲○○施用第一級毒品，累犯，處有期徒刑玖月。
    事  實
一、甲○○前因冒用「江偉民」之名涉犯施用毒品案件，經臺灣
    士林地方法院裁定送觀察、勒戒後，認無繼續施用毒品之傾
    向，於民國88年8 月24日執行完畢釋放出所，並由臺灣士林
    地方法院檢察署檢察官以88年度毒偵字第50號為不起訴處分
    確定；又因施用毒品案件，經臺灣彰化地方法院以91年度毒
    聲字第2223號裁定送觀察、勒戒後，認有繼續施用毒品之傾
    向，復經同法院以91年度毒聲字第2612號裁定令入戒治處所
    施以強制戒治，於92年10月16日執行完畢而釋放。又有如下
    之科刑及執行紀錄: (1)因違反肅清煙毒條例及殺人未遂案件
    ，分別經臺灣臺北地方法院83年度訴字第1619號判處應執行
    有期徒刑4 年2 月確定、臺灣士林地方法院83年度訴字第57
    0 號判處有期徒刑6 年6 月確定，嗣經法院裁定定其應執行
    有期徒刑8 年6 月確定，於87年4 月4 日縮短刑期假釋出監
    ，嗣經撤銷假釋，應執行殘刑4 年1 月27日；(2)復因賭博案
    件，經臺灣高等法院以88年度上易字第427 號判處有期徒刑
    4 月確定，嗣經減為有期徒刑2 月確定；(3)另因偽造文書案
    件，經臺灣士林地方法院以91年度簡字第745 號判處有期徒
    刑6 月確定；又因施用毒品案件，經臺灣彰化地方法院以91
    年度訴字第1296號判處有期徒刑8 月、4 月，定其應執行有
    期徒刑10月確定；上開3 罪嗣經臺灣彰化地方法院以96 年
    度聲減字第2115號裁定減刑後定其應執行有期徒刑8 月確定
    ，並接續前揭(1)(2)執行，甫於97年3 月2 日縮刑期滿執行完
    畢出監。
二、詎仍不知悔改，其明知海洛因係業經公告列為毒品危害防制
    條例第2 條第2 項第1 款之第一級毒品，不得非法持有、施
    用，竟仍基於施用第一級毒品海洛因之犯意，於99年7 月10
    日下午2 時許，在臺北市士林區陽明醫院對面公園內，以海
    洛因摻水後，加入針筒注射之方式，施用海洛因1 次。嗣甲
    ○○於同日下午5 時許，行經臺北市○○○路○ 段163 巷40
    弄口因另涉毒品通緝案件為警緝獲，經其同意採集尿液送驗
    後檢驗結果呈嗎啡之陽性反應，而查悉上情。
三、案經臺北市政府警察局士林分局報告臺灣板橋地方法院檢察
    署檢察官偵查起訴。
    理  由
一、查被告甲○○所犯係死刑、無期徒刑、最輕本刑為3 年以上
    有期徒刑以外之罪，其於準備程序中就前揭被訴事實為有罪
    之陳述，經受命法官告知簡式審判程序之旨，並聽取其與公
    訴人之意見後，本院合議庭認為適宜由受命法官獨任進行簡
    式審判程序，爰依刑事訴訟法第273 條之1 第1 項規定，裁
    定由受命法官獨任進行簡式審判程序，合先敘明。
二、上揭事實，業據被告於審理時坦承不諱，且被告為警查獲後
    所採集之尿液，經送台灣尖端先進生技醫藥股份有限公司檢
    驗結果，確呈嗎啡陽性反應，有該公司99年7 月23日濫用藥
    物檢驗報告（檢體編號：024547號）、臺北市政府警察局偵
    辦毒品案件尿液檢體委驗單各1 紙在卷可稽，足徵被告之自
    白與事實相符，堪以採信。是本案事證明確，被告施用第一
    級毒品海洛因之犯行，洵堪認定。
三、按毒品危害防制條例前於92年7 月9 日修正公布，自93年1
    月9 日施行，觀之該條例第20條、第23條之立法理由，修正
    後毒品危害防制條例就施用毒品者，只於「初犯」及「5 年
    後再犯」二種情形，有其追訴條件之限制，即須於初犯經觀
    察、勒戒或強制戒治釋放後，5 年內均無施用毒品之行為，
    始能認其前所實施之觀察、勒戒或強制戒治已足遮斷毒癮，
    而得於5 年後再犯時，再予適用初犯之規定，重行觀察、勒
    戒等程序。倘5 年內已經再犯，被依法追訴處罰，縱其第3
    次（或第3 次以上）施用毒品之時間在初犯釋放5 年以後，
    即與「5 年後再犯」之情形有別，且因已於「5 年內再犯」
    ，顯見其再犯率甚高，原實施觀察、勒戒或強制戒治，已無
    法收其實效，而無5 年戒斷期之存在，自無再經觀察、勒戒
    及強制戒治之必要，應得逕行追訴處罰（最高法院95年5 月
    9 日95年度第7 次刑事庭會議決議參照）。經查：本件被告
    前曾因施用毒品案件，經臺灣士林地方法院裁定送觀察、勒
    戒後，因認無繼續施用毒品傾向，於88年8 月24日執行完畢
    釋放，並經臺灣士林地方法院檢察署檢察官以88年度毒偵字
    第50號為不起訴處分確定；再因施用第二級毒品案件，經臺
    灣彰化地方法院以91年度毒聲字第2223號裁定送觀察、勒戒
    後，認有繼續施用毒品之傾向，復經同法院以91年度毒聲字
    第2612號裁定令入戒治處所施以強制戒治，於92年10月16日
    執行完畢而釋放等情，有臺灣高等法院被告前案紀錄表1 份
    在卷可憑，是依上開說明，被告於前述觀察勒戒執行完畢釋
    放後5 年內，再犯施用第二級毒品罪，復犯本件施用毒品之
    犯行，此次犯行距前揭觀察、勒戒執行完畢釋放後雖逾5 年
    ，惟核與毒品危害防制條例第20條第3 項所定「5 年後再犯
    」之立法意旨不符，揆諸上開說明，仍應予追訴、處罰。
四、核被告所為，係犯毒品危害防制條例第10條第1 項之施用第
    一級毒品罪。其持有毒品海洛因之低度行為，為施用海洛因
    之高度行為所吸收，不另論罪。再被告有事實欄所載之前科
    紀錄，於97年3 月2 日縮刑期滿執行完畢出監，此有前開被
    告前案紀錄表在卷可考，其於受有期徒刑之刑之執行完畢後
    ，5 年以內故意再犯本件有期徒刑以上之罪，爰依刑法第47
    條第1 項規定論以累犯，並加重其刑。爰審酌被告無視毒品
    可能對自身及家庭所造成之戕害，及對社會治安形成之潛在
    危險，屢犯施用毒品之罪，足見其戒絕毒癮之意志不堅，本
    不宜寬貸，惟念其犯後坦承犯行，態度良好，及施用毒品乃
    戕害自身健康，尚未直接危害他人等一切情狀，量處如主文
    所示之刑，以資懲儆。
據上論斷，應依刑事訴訟法第273 條之1 第1 項、第299 條第1
項前段，毒品危害防制條例第10條第1 項，刑法第11條、第47
條第1 項，判決如主文。
本案經檢察官楊翰濤到庭執行職務。
中    華    民    國    99    年    9    月    30     日
                  刑事第四庭  法  官 黃繼瑜
以上正本證明與原本無異。
如不服本判決應於收受本判決後10日內向本院提出上訴書狀，並
應敘述具體理由，如未敘述上訴理由者，應於上訴期間屆滿後20
日內補提理由書狀於本院（均須按他造當事人之人數附繕本）「
切勿逕送上級法院」。
                              書記官 謝雪紅
中    華    民    國    99    年    9     月    30    日
附錄本案論罪法條：
毒品危害防制條例第10條：
施用第一級毒品者，處6 月以上5 年以下有期徒刑。
施用第二級毒品者，處3 年以下有期徒刑。

司法院資訊處製作；財團法人民間司法改革基金會備份。
